【裁判字號】    99,台上,6871
【裁判日期】    991104
【裁判案由】    違反槍砲彈藥刀械管制條例
【裁判全文】
最高法院刑事判決            九十九年度台上字第六八七一號
上  訴  人  甲○○
選任辯護人  劉純增律師
上列上訴人因違反槍砲彈藥刀械管制條例案件，不服台灣高等法
院中華民國九十八年四月二十八日第二審判決（九十八年度上訴
字第八九一號，起訴案號：台灣新竹地方法院檢察署九十七年度
偵字第四二四四號），提起上訴，本院判決如下：
    主  文
上訴駁回。
    理  由
按刑事訴訟法第三百七十七條規定：上訴於第三審法院，非以判
決違背法令為理由，不得為之；是提起第三審上訴，應以原判決
違背法令為理由，係屬法定要件。如果上訴理由書狀並未依據卷
內訴訟資料具體指摘原判決不適用何種法則或如何適用不當，或
所指摘原判決違法情事，顯與法律規定得為第三審上訴理由之違
法情形不相適合時，均應認其上訴為違背法律上之程式，予以駁
回。上訴人甲○○上訴意旨略以：（一）、扣案槍枝並無證據足
以證明係上訴人所有或持有。上訴人雖未通過測謊，但只能證明
槍可能不是「阿權」所藏放，尚難以此認定槍係上訴人所有或持
有。另上訴人雖不能具體說出「阿權」者之姓名、年籍等資料，
所供出之電話號碼亦無從證實「阿權」之人，僅說明並無「阿權
」其人，原判決逕以認定上訴人即係持有槍械之人，顯有未當。
（二）、縱令槍枝係上訴人持有，則本件之所以啟動偵查，係因
上訴人於民國九十七年六月十一日自動前往警局自首並報繳槍械
，已據證人即查獲警員呂俊雄於第一審法院結證在卷，原審未依
槍砲彈藥刀械管制條例第十八條規定減輕或免除其刑，亦有不妥
云云。
惟查：證據之取捨與其證明力之判斷，以及事實有無之認定，屬
事實審法院之職權，苟其取捨證據與判斷證據證明力並不違背經
驗法則及論理法則，即不容任意指為違背法令，而執為第三審適
法之上訴理由。又法院憑以認定犯罪事實之證據，並不以直接證
據為限，即綜合各種直接、間接證據，本於推理作用，為其認定
犯罪事實之基礎，如不違背經驗法則與論理法則，亦非法所不許
。原判決綜合全案卷證資料，本於事實審法院之推理作用，認上
訴人有其事實欄所載非法持有可發射子彈具殺傷力之改造手槍犯
行，因而撤銷第一審無罪之判決，改判論上訴人以未經許可持有
可發射子彈具有殺傷力之改造槍枝罪，處有期徒刑三年，併科罰
金新台幣五萬元，暨諭知罰金易服勞役之折算標準與相關沒收從
刑之判決。已敘明所憑證據及認定之理由，且對上訴人否認此部
分犯罪所辯各節，如何係飾卸之詞，均不足採，詳加說明指駁。
所為論斷，俱有卷存證據資料可資覆按。又原判決已明確認定上
訴人未經許可，在不詳時、地，收受真實姓名、年籍均不詳綽號
「阿權」之成年友人所交付具有殺傷力之仿BERETTA廠84 型半自
動手槍製造之槍枝換裝土造金屬槍管而成之改造手槍乙支（槍枝
管制編號：0000000000，不含彈匣），而無故持有。嗣擔心遭警
查獲，乃向警檢舉佯稱上述改造手槍為「阿權」所有，帶警前往
而查獲並扣得上開槍枝等情，並說明依憑上訴人之供述，及證人
呂俊雄（查獲警員）於第一審審理時之證述，扣押物品目錄表、
案發現場暨扣押物品照片五幀、扣案改造手槍一支、內政部警政
署刑事警察局九十七年六月二十五日刑鑑字第0970091643號槍彈
鑑定書、法務部調查局九十七年九月十七日調科參字第09700383
260 號測謊報告書及測謊鑑定過程參考資料等證據為認定之基礎
，犯罪事實明確，且非無據。上訴意旨(一)難認係依卷內資料為具
體指摘之合法上訴第三審理由。而刑法第六十二條所謂自首，係
以犯人在犯罪未發覺前，向該管公務員自承犯罪，而受法律之裁
判為要件。上訴人於事實審審理時，始終未主張其所犯上開之罪
，有何自首情事。原審審理結果，認上訴人雖主動向警察報案，
並帶警前往藏槍地點而扣得上開槍枝。惟始終辯稱上開槍枝係「
阿權」所有，否認持有改造槍枝，則上訴人並未自承犯罪而受裁
判，與自首之要件不合。上訴意旨(二)顯係單純事實之爭辯，不得
執此作為適法之第三審上訴理由。至其他上訴意旨，或徒憑己見
，就原審採證認事職權之適法行使，或對原判決已論斷明白之事
項，任意指摘違背法令，均與法律規定得為第三審上訴理由之違
法情形不相適合。應認上訴人之上訴違背法律上之程式，予以駁
回。
據上論結，應依刑事訴訟法第三百九十五條前段，判決如主文。
中    華    民    國  九十九  年   十一   月    四    日
                      最高法院刑事第八庭
                          審判長法官  洪  文  章  
                                法官  王  居  財  
                                法官  郭  毓  洲  
                                法官  黃  梅  月  
                                法官  沈  揚  仁  
本件正本證明與原本無異
                                      書  記  官  
中    華    民    國  九十九  年   十一   月    九    日
                                                       s

司法院資訊處製作；財團法人民間司法改革基金會備份。
